臺灣高等法院臺南分院刑事判決　　　　　　　 九十三年度上訴字第一七二號 Ｃ
　　　上　訴　人　臺灣嘉義地方法院檢察署檢察官
　　　被　　　告　丙　○　○
　　　被　　　告　己　○　○
　　　右二人共同
　　　指定辯護人　本院公設辯護人　甲　○　○
　　　上　訴　人
　　　即　被　告　戊　○　○
　　　選任辯護人　葉　榮　棠
右上訴人因被告傷害案件，不服臺灣嘉義地方法院九十三年度易字第一一二號中華民
國九十三年十一月九日第一審判決（起訴案號：臺灣嘉義地方法院檢察署九十三年度
偵字第五五０號），提起上訴，本院判決如左：
      主      文
原判決撤銷。
丙○○共同傷害人之身體，累犯，處有期徒刑拾月。
己○○共同傷害人之身體，處有期徒刑拾月。
戊○○共同傷害人之身體，處有期徒刑拾月。
      事      實
一、丙○○於民國（下同）九十年間，因違反毒品危害防制條例案件，經原審判處有
    期徒刑六月確定，於九十二年三月二十四日執行完畢。
二、緣乙○○（另案經本院上訴字第九三七號判處有期徒刑八年，上訴中）與蘇秀娟
    （現由檢察官偵辦中）係男女朋友關係，因丁○○曾與蘇秀娟短暫交往後不歡而
    散，丁○○於二人分手後亦多次至蘇秀娟經營之「如意卡拉ＯＫ」店內騷擾，蘇
    秀娟因而心生不滿，而囑乙○○代為教訓丁○○，乙○○遂於九十二年十二月一
    日下午，先與其表弟己○○謀議欲傷害丁○○以達教訓之目的，並囑由己○○於
    同日下午三時許，向丁○○之友人蕭翔升探詢丁○○之住所，俾便前往。同日晚
    上六至七時許，乙○○自行預藏尖刀一把，駕駛其所有之車牌號碼二Ｗ─五六一
    二號中華廠牌銀色自用小客車，先至嘉義市○○街某鵝肉攤前搭載戊○○，再至
    嘉義縣太保市○○里○鄰○○路五四巷八號己○○住處，搭載己○○、丙○○二
    人後，即與己○○、戊○○、丙○○等三人基於傷害之犯意聯絡，欲以裝潢為由
    誘使丁○○至荒僻之處傷害之，並為掩人耳目，共乘該車至太保市麻魚寮某五金
    行，由丙○○下車購買一支螺絲起子，再由乙○○拆下車牌藏置。嗣於同日晚上
    八時三十分許，乙○○等四人乘車抵達太保市十一鄰埤鄉里埤麻腳一五五號丁○○住處，乙○○下車佯稱有店面需要裝潢，商請丁○○上車，丁○○不疑有他上
    車乘坐於後座中央，丙○○、己○○分坐後座左、右兩側，戊○○則坐於右前座
    。於乙○○駕駛該車行駛約十分鐘後，至太保市○○里○○段之產業道路，乙○○即持預置之尖刀下車，先由丙○○強拉丁○○下車，接著戊○○亦下車，己○○則於車內把風，乙○○下車後，丙○○即將丁○○之雙手往後拉住，而丙○○
    、戊○○並在丁○○之背後以腳踢丁○○，詎乙○○獨自改變先前共同傷害之犯
    意，突私自萌殺人之犯意，持刀砍殺丁○○之腹背部及雙手數刀，致丁○○受有
    腹部穿刺傷併胃裂創、肝裂傷、網膜裂傷、內臟外溢大出血、傷口長約五公分、
    右背部刺傷長四公分併氣胸、右上臂及前臂裂創併三頭肌併多條肌腱斷裂各為七
    公分及五公分、左手裂創併肌腱斷裂各為四公分及三公分之嚴重傷害。丁○○遭
    砍殺後央求乙○○呼叫救護車前來，乙○○回稱：「要給你死，還幫你叫救護車
    」等語，丁○○遂爬入在旁之玉米田內躲藏，乙○○即揚言：「往溪底去死」一
    語，並無視於丁○○之嚴重受傷程度，逕自駕車搭載戊○○、己○○、丙○○等
    人離去，並拋棄兇刀及沾染血跡之衣物（均已滅失而無法尋獲），後因丁○○以
    自有之行動電話報警處理，並經救護車載送就醫，始倖免死亡。
三、案經丁○○訴由嘉義縣警察局水上分局報告臺灣嘉義地方法院檢察署檢察官偵查
    起訴。
      理      由
一、(1)訊據上訴人即被告戊○○及被告丙○○、己○○對於右揭犯行均坦承不諱（見
      原審卷第三十五頁、第一七二頁），且據告訴人丁○○指述歷歷（見警卷第十
      七頁至第二十一頁、偵查卷第二十二頁至第二十四頁、三十四、三十五頁、本
      院卷第七十九至八十三頁），並據證人乙○○證述明確（見原審卷第一百三十
      三頁至一百三十九頁），另告訴人丁○○確實受有腹部穿刺傷併胃裂創、肝裂
      傷、網膜裂傷、內臟外溢大出血、傷口長約五公分、右背部刺傷長四公分併氣
      胸、右上臂及前臂裂創併三頭肌併多條肌腱斷裂各為七公分及五公分、左手裂
      創併肌腱斷裂各為四公分及三公分等傷害之情，有華濟醫院出具之甲種診斷證
      明書一紙及受傷照片五張分別附於警卷第二十六頁、偵查卷第二十六至二十八
      頁可參，足佐被告丙○○、己○○、戊○○三人先前與乙○○有共同謀議傷害
      犯行核與事實相符，堪以採信。
    (2)告訴人丁○○於警詢時指述稱：「是由綽號『黑皮』男子（駕駛）持刀殺我，
      由與我坐於後座左手邊之男子將我手往後抓住，再由『黑皮』持刀將我殺傷．
      ．．（當時下車）我所看到的有兩人，就是『黑皮』（持刀殺我的人，即乙○○）及坐於我左邊的男子（抓住我雙手的男子，即被告丙○○），其他兩人我
      沒看到有無下車．．．」（見警卷第十八頁），惟告訴人於偵查中指述稱：「
      戊○○做什麼我不知道，己○○有下車踹我的脖子．．．先抓住我的人是丙○○，乙○○殺我之後，丙○○的手就放掉了，後來抓住我的手的人是己○○．
      ．．」（見偵查卷第二十三頁）；於原審調查時又改稱：「（問：戊○○對你
      做什麼？）拳打腳踢．．．我看見己○○有拳打腳踢，戊○○就把我抓起來讓
      乙○○殺．．．」（見原審卷第八十、八十一頁），先後供述就曾見何人下車
      、遭何人抓住，何人毆打之情，所述均屬不符，且依告訴人所提出之診斷證明
      ，並未有何鈍挫傷之記載，另原審函詢華濟醫院告訴人是否受有鈍挫傷，該院
      亦回函稱：「其他鈍傷不明」此有該院回函一紙附於原審卷第一八０頁可參，
      既告訴人於警詢時乃指述稱未見被告戊○○與己○○是否下車，且此一未知之
      事實，是無法予以彌補，嗣後竟得以指述遭被告己○○毆打？經查本件被告丙○○、戊○○均有下車，而被告己○○則無法證明是否有下車，是本院認告訴
      人此部分指述，顯然與常理有違，況告訴人上開指述，尚乏客觀證據支持，是
      本院認告訴人對於遭被告己○○毆打之指述，不足採信，如當時己○○未下車
      而在車內把風，應係丙○○、戊○○二人下車毆打丁○○之人。另公訴意旨雖
      認被告丙○○僅於旁邊觀看，惟告訴人於警詢時乃明確指認乃遭坐於其左方之
      人拉住雙手（見警卷第十九頁），於偵查之初亦明確指認被告丙○○，於本院
      審理中亦證述下車之人除乙○○殺伊外，至少尚有二人自後以拳打腳踢丁○○
      ，由此足證被告丙○○確有毆打丁○○。
    (3)【告訴人丁○○再於本院九十四年二月二日審理中證述：「那天下午三時許己○○到我家說他們的老大綽號黑皮（乙○○）要我去裝璜，我向己○○說要他
      們去找別人因我要到桃園做工作無法答應他們，之後己○○就回去了，當天晚
      上八時三十分乙○○、丙○○來我家找我，當時戊○○、己○○在車內我不知
      道，乙○○、丙○○也是向我說要找我去裝璜，我也是向他們表示要他們找別
      人，乙○○說是綽號阿桐介紹，因為我認識他所以不好推掉，之後我隨同他們
      出去，丙○○、乙○○二人說要誰開車，後來由乙○○開車，丙○○開後面車
      門要我進去我才發現車內還有己○○、戊○○二人，快到產業道路盡頭我告訴
      乙○○他們說下去就是溪底，乙○○口氣很不好說我知道下去就是溪底，之後
      乙○○先下車就拿刀子，接著丙○○下車並把我拉下車，之後乙○○拿刀子對
      我身體腹部，後面有人將我的雙手拉在後面，誰拉的我不清楚，乙○○問我常
      去如意卡拉ＯＫ吵人家，我回答說沒有，乙○○就拿刀子刺殺我腹部並沒有把
      刀子抽出來，後面拉我手的人放掉後我才用手推開乙○○拿刀子的手，刀子才
      拔出來，乙○○要我下跪求撓，乙○○用右腳踢我被刺的腹部，我腹部的腸子
      跑出來，我有要乙○○叫救護車，乙○○說要給你死還幫你叫救護車，之後我
      往南邊有人住的地方走，乙○○攔住我並刺殺我手部，另外還有至少有二人在
      我後面打我、踢我，之後我往溪底走去乙○○追上來往我背部刺殺我一刀，我
      爬進玉米田並打手機報警，救護車才來」等語，及「（丙○○是否有與你達成
      和解？）是有達成和解但都沒有履行，而且和解後他在法院所講的話跟以前都
      不一樣」、「我本來不願意和解，是看他有悔意才跟他和解」（見本院九十四
      年二月二日審判筆錄）等語，益證被害人係因與被告丙○○商談和解，始於偵
      查及原審中為有利被告丙○○之證詞，並為其求情減刑】，如依丁○○於本院
      審理中所為之證述，事後迄今已隔一年餘，難免有些無法記憶，所述與前有所
      歧異，但對被告等主要之犯罪事實所為之證述則均相同，依丁○○之證述，係
      由丙○○強拉其下車，而乙○○攔住丁○○並刺殺丁○○手部，另外還有至少
      有二人在丁○○後面打、踢丁○○，之後丁○○往溪底走去乙○○追上來往丁○○背部再刺一刀，由此足證除了乙○○刺殺丁○○外，其餘三人即被告丙○○、己○○、戊○○等人中之二人如有下車均有對丁○○毆打，而丙○○係強
      拉其下車之人，當然是毆打丁○○之其中一位，其餘二位，雖無法指認，但戊○○亦有下車，則戊○○當然亦有對丁○○拳打腳踢，另外一人被告己○○雖
      辯稱伊未下車，但是否真的未下車不得而知，縱被告己○○未下車屬實，惟伊
      在車上乃屬把風之行為，惟乙○○在邀約丁○○出來即與被告丙○○、己○○
      及戊○○共同謀議教訓傷害丁○○，因此被告己○○與丙○○、戊○○及乙○○四人對於共同傷害丁○○之犯行（指乙○○獨自變更為殺人犯意之前之傷害
      行為）亦均有犯意聯絡及行為分擔。
    (4)至證人乙○○及被告丙○○、己○○、戊○○於原審及本院審理時所為之供述
      ，先後歧異甚巨、且因涉及自己犯罪，難免為自己脫罪，況乙○○、己○○二
      人又係表兄弟關係，乙○○所為之證述亦難免偏袒。又本件被害人丁○○被刺
      殺致大腸流出腹部，傷勢甚重，被告丙○○、己○○、戊○○及另案審理中之
      乙○○共四人見狀仍駕車急速離去，竟無一人幫忙打手機叫救護車予以救援，
      若非丁○○自己當時有攜帶手機且尚有知覺私自以手機自行叫救護車，否則即
      可能已死亡，因此被告丙○○、己○○、戊○○等三人應負傷害罪責之犯行罪
      證明確，依法均應予論科。
二、核被告丙○○、戊○○、己○○所為，均係犯刑法第二百七十七條第一項之傷害
    罪。被告三人與乙○○先前共同謀議傷害部分有犯意聯絡、行為分擔，均為共同
    正犯。另查，被告丙○○於九十年間，因違反毒品危害防制條例案件，經原審判
    處有期徒刑六月確定，於九十二年三月二十四日執行完畢，此有臺灣高等法院被
    告全國前案紀錄表一紙附於原審卷第八、九頁可參，五年內再犯有期徒刑以上刑
    之罪，為累犯，應依刑法第四十七條加重其刑。
三、原審予以論罪科刑，並對被告丙○○量處罰金貳佰元，罰金如易服勞役，以參佰
    元折算壹日。對己○○及戊○○均量處有期徒刑陸月，如易科罰金，均以參佰元
    折算壹日，固非無見。惟查：被害人丁○○被乙○○刺殺後，受有腹部穿刺傷併
    胃裂創、肝裂傷、網膜裂傷、內臟外溢大出血、傷口長約五公分、右背部刺傷長
    四公分併氣胸、右上臂及前臂裂創併三頭肌併多條肌腱斷裂各為七公分及五公分
    、左手裂創併肌腱斷裂各為四公分及三公分之嚴重傷害，被告丙○○、己○○、
    戊○○三人竟無一人幫忙打手機叫救護車，若非丁○○自己當時尚有知覺以手機
    自行叫救護車，則可能已死亡，則被告三人之雖僅應負傷害罪，惟其等犯行並非
    輕微，原審竟對被告三人均從輕量刑，尤其對被告丙○○僅量處罰金貳佰元，實
    有過輕，即有未洽。被告戊○○上訴意旨認原審量刑過重，及檢察官依告訴人之
    請求上訴認被告丙○○、己○○、戊○○等三人亦應依刑法第二百七十一條第二
    項第一項之殺人未遂罪予以論處，雖均不足採，惟檢察官依告訴人之請求上訴意
    旨，執此指摘原判決對被告等量刑過輕不當，為有理由，自應由本院將原判決撤
    銷改判。爰審酌被告等犯罪之動機及被害人所受之損傷甚重，迄今未獲合理之賠
    償，而被告丙○○犯罪後雖與告訴人達成和解，並願賠償告訴人五十萬元，但事
    後經原審輕判後即不履行和解條件，和解之動機顯有可議，被告等犯後又不幫忙
    叫救護車，若非丁○○當時有攜帶手機，自行以手機叫救護車，可能因而死亡，
    情節嚴重及其等犯後之態度、犯罪分擔等一切情狀，分別量處如主文第二項、第
    三項、第四項所示之刑，以資懲儆。
據上論斷，應依刑事訴訟法第三百六十九條第一項前段、第三百六十四條、第二百九
十九條第一項前段，刑法第二十八條、第二百七十七條第一項、第四十七條，罰金罰
鍰提高標準條例第一條前段，判決如主文。
本案經檢察官李傳來到庭執行職務。
中    華    民    國      九十四      年      二      月      十六      日
                                  臺灣高等法院臺南分院刑事第五庭
                                      審判長法官  楊    明    章
                                            法官  戴    勝    利
                                            法官  顏    基    典
右正本證明與原本無異。
檢察官如不服本判決應於收受本判決後十日內向本院提出上訴書狀，其未敘述上訴理
由者並得於提起上訴後十日內向本院補提理由書狀。
被告不得上訴。
                                      法院書記官  呂    嘉    文
中    華    民    國      九十四      年      二      月      十七      日
附錄法條：
刑法第二百七十七條：
傷害人之身體或健康者，處三年以下有期徒刑、拘役或一千元以下罰金。
犯前項之罪因而致人於死者，處無期徒刑或七年以上有期徒刑；致重傷者，處三年以
上十年以下有期徒刑。
